臺灣臺中地方法院民事判決
                                     109年度訴字第4008號
原      告  賴西村  
訴訟代理人  林沛妤律師
被      告  黃義榮    原住○○市○○區○○街000○0號

上列當事人間請求遷讓房屋等事件，本院於民國110年12月3日言
詞辯論終結，判決如下：
    主      文
一、被告應將門牌號碼臺中市○○區○○○路○○○○號廠房全部騰空並
    遷讓返還予原告。
二、被告應給付原告新臺幣拾柒萬柒仟玖佰貳拾玖元。
三、被告應自民國一一○年二月二十三日起至遷讓返還第一項廠
    房之日止，按月給付原告新臺幣肆萬柒仟元。
四、原告其餘之訴駁回。
五、訴訟費用（除減縮部分外）由被告負擔百分之九十二，餘由
    原告負擔。
六、本判決第一項、第二項於原告以新臺幣參拾伍萬捌仟元為被
    告供擔保後，得假執行；但被告如以新臺幣壹佰零柒萬壹仟
    玖佰陸拾貳元為原告預供擔保，得免為假執行。
七、本判決第三項於原告就按月給付已到期部分，每期以新臺幣
    壹萬伍仟柒佰元為被告供擔保後，得假執行；但被告如每期
    以新臺幣肆萬柒仟元為原告預供擔保，得免為假執行。
八、原告其餘假執行之聲請駁回。
    事實及理由
壹、程序方面：
一、按訴狀送達後，原告不得將原訴變更或追加他訴。但擴張或
    減縮應受判決事項之聲明者，不在此限，民事訴訟法第255
    條第1項但書第3款定有明文。查原告起訴時原聲明：（一）
    被告應將門牌號碼臺中市○○區○○○路000○0號廠房（下稱系爭
    廠房）全部騰空並遷讓返還予原告。（二）被告應自民國10
    9年9月1日起至遷讓返還系爭廠房之日止，按月給付原告新
    臺幣（下同）5萬元。嗣於110年7月29日具狀變更聲明為：
    （一）被告應將系爭廠房全部騰空並遷讓返還予原告。（二
    ）被告應給付原告26萬9,467元。（三）被告應自110年2月2
    3日起至遷讓返還系爭廠房之日止，按月給付原告4萬7,000
    元（見本院卷第163頁）。核屬擴張應受判決事項之聲明，
    揆諸前揭規定，應予准許。
二、被告經合法通知，未於言詞辯論期日到場，核無民事訴訟法
    第386條各款所列情形，爰依原告之聲請，由其一造辯論而
    為判決。
貳、實體方面：
一、原告主張：臺中市○○區○○段00○號即門牌號碼臺中市○○區○○○
    路000號廠房（下稱系爭600號廠房）為原告所有，原告將該
    廠房分隔為6間出租，門牌號碼分別為臺中市○○區○○○路000○
    0號至600之6號。被告自100年8月1日起向原告承租系爭廠房
    ，兩造並簽訂房屋租賃契約（下稱系爭租賃契約），約定租
    賃期間自100年8月1日起至102年7月31日止，每月租金4萬7,
    000元，押租金9萬4,000元。被告於上開租期屆滿後仍繼續
    承租，惟兩造並未另外簽訂書面契約，視為以不定期限繼續
    系爭租賃契約。詎被告自109年9月1日起，即未再依約給付
    租金，以押租金抵償後，被告積欠之租金亦已達2個月以上
    ，爰以本院110年2月5日準備程序筆錄送達被告，作為終止
    系爭租賃契約之意思表示，該筆錄並於110年2月22日送達被
    告。故自109年9月1日起110年2月22日止，被告尚積欠原告
    租金共26萬9,467元。又被告自110年2月23日起至返還系爭
    廠房之日止，仍無權占有使用系爭廠房，每月受有相當於租
    金之不當得利4萬7,000元，致原告受有損害，應返還此利益
    予原告。爰依系爭租賃契約第3條約定，民法第767條第1項
    前段、第455條、第179條規定，提起本件訴訟等語。並聲明
    ：（一）如主文第1項所示。（二）被告應給付原告26萬9,4
    67元。（三）如主文第3項所示。（四）願供擔保，請准宣
    告假執行。
二、被告未於言詞辯論期日到場，亦未提出書狀作任何聲明或陳
    述。
三、得心證之理由：
（一）原告主張系爭600號廠房為其所有，其將該廠房分隔為6間
      出租，門牌號碼分別為臺中市○○區○○○路000○0號至600之6
      號。被告自100年8月1日起向原告承租系爭廠房，兩造並
      簽訂系爭租賃契約，約定租賃期間自100年8月1日起至102
      年7月31日止，每月租金4萬7,000元，應於每月1日以前繳
      納，押租金9萬4,000元。被告於上開租期屆滿後仍繼續承
      租，惟兩造並未另外簽訂書面契約，視為以不定期限繼續
      系爭租賃契約。詎被告自109年9月1日起，即未再依約給
      付租金，經以押租金抵償後，被告積欠之租金亦已達2個
      月以上，爰以本院110年2月5日準備程序筆錄送達被告，
      作為終止系爭租賃契約之意思表示，該筆錄並於110年2月
      22日送達被告。又被告自110年2月23日系爭租賃契約終止
      之日起至今，仍占有使用系爭廠房等節，業據其提出系爭
      廠房現場照片、系爭租賃契約、因招領逾期被台中軍功郵
      局退回之信函、臺中市政府地方稅務局109年房屋稅繳款
      書、系爭600號廠房登記第一類謄本為證（見本院卷第23
      至41頁、第75頁），被告則未到場爭執，堪信為真實。
（二）按承租人租金支付有遲延者，出租人得定相當期限，催告
      承租人支付租金，如承租人於其期限內不為支付，出租人
      得終止契約。租賃物為房屋者，遲付租金之總額，非達2
      個月之租額，不得依前項之規定，終止契約。其租金約定
      於每期開始時支付者，並應於遲延給付逾2個月時，始得
      終止契約，民法第440條第1項、第2項分別定有明文。次
      按承租人積欠租金額，除擔保金抵償外，達2個月以上時
      ，出租人不得收回房屋，土地法第100條第3款亦有明定。
      然土地法第100條係就出租人得收回租賃房屋之事由所為
      之規定，與民法第440條第1項出租人定期催告承租人支付
      租金之規定，乃屬二事。故出租人基於土地法第100條第3
      款承租人欠租之事由收回房屋，仍應依民法第440條第1項
      規定，對於支付租金遲延之承租人定相當期限催告其支付
      （最高法院105年度台上字第1841號判決意旨參照）。查
      被告自109年9月1日起即未依約給付租金，已如前述，而
      原告起訴時，已於起訴狀催告被告於收受起訴狀繕本後7
      日內清償積欠之租金，起訴狀繕本並於109年12月25日寄
      存送達被告，有送達證書附卷足憑（見本院卷第69頁），
      然被告迄未清償，堪認原告已以起訴狀繕本送達，合法催
      告被告給付租金。又被告既自109年9月1日起，即未再依
      約給付租金，經依土地法第100條第3款規定先以押租金9
      萬4,000元抵償被告積欠之租金額後，被告遲付租金之總
      額，仍達2個月以上之租額，原告主張以本院110年2月5日
      準備程序筆錄送達被告作為終止系爭租賃契約之意思表示
      ，應屬有據。而該筆錄已於110年2月22日送達被告，足認
      原告於110年2月22日業已合法終止系爭租賃契約。
（三）再按所有人對於無權占有或侵奪其所有物者，得請求返還
      之。承租人於租賃關係終止後，應返還租賃物；租賃物有
      生產力者，並應保持其生產狀態，返還出租人，民法第76
      7條第1項前段、第455條分別定有明文。查原告已於110年
      2月22日終止系爭租賃契約，業經本院認定如前，被告於
      系爭租賃契約終止後，仍繼續使用系爭廠房，即屬無權占
      有，揆諸前揭規定，被告自應返還系爭廠房予原告。
（四）依系爭租賃契約第3條、第4條、第5條之約定：系爭租賃
      契約租金為每月4萬7,000元，應於每月1日以前繳納，被
      告應於訂約時，交付押租金9萬4,000元予原告等語（見本
      院卷29頁）。又押租金在擔保承租人租金之給付及租賃契
      約之履行，故租賃關係消滅後，承租人如有欠租或其他債
      務不履行時，其所交付之押租金，發生當然抵充之效力（
      最高法院108年度台上字第128號判決意旨參照）。查被告
      自109年9月1日起至110年2月22日原告終止系爭租賃契約
      止，均未依約給付租金，以每月租金4萬7,000元計算，被
      告尚積欠原告租金27萬1,929元（計算式詳附表），然被
      告已於簽訂系爭租賃契約時交付原告押租金9萬4,000元，
      故於系爭租賃契約終止後，上開押租金應發生當然抵充之
      效力，經抵充後，被告尚積欠原告租金17萬7,929元（計
      算式：27萬1,929元－9萬4,000元＝17萬7,929元）。從而，
      原告依系爭租賃契約之約定，請求被告給付積欠之租金17
      萬7,929元，即為有據；逾此範圍之請求，難認可採。
（五）末按無法律上之原因而受利益，致他人受損害者，應返還
      其利益。雖有法律上之原因，而其後已不存在者，亦同，
      民法第179條定有明文。又無權占有他人房屋，可能獲得
      相當於租金之利益，為社會通常之觀念（最高法院106年
      度台上字第326號判決意旨參照）。查系爭租賃契約已於1
      10年2月22日終止，被告占有使用系爭廠房之原因，其後
      已不存在，卻自110年2月23日起仍繼續占有使用系爭廠房
      ，核係無權占有，並因而受有相當於租金之不當得利，致
      原告受有損害，是原告依不當得利之規定請求被告應自11
      0年2月23日起至遷讓返還系爭廠房之日止，按月給付原告
      4萬7,000元相當於租金之不當得利，即屬有據。
四、綜上所述，原告依民法第767條第1項前段、第455條規定，
    請求被告應將系爭廠房全部騰空並遷讓返還予原告；依系爭
    租賃契約第3條約定，請求被告給付積欠之租金17萬7,929元
    ；依民法第179條規定，請求被告應自110年2月23日起至遷
    讓返還系爭廠房之日止，按月給付原告4萬7,000元相當於租
    金之不當得利，均有理由，應予准許。逾此範圍之請求，即
    屬無據，應予駁回。
五、原告陳明願供擔保，聲請宣告假執行，經核其勝訴部分，合
    於法律規定，爰酌定相當之擔保金額，予以准許，並依民事
    訴訟法第392條第2項規定，職權酌定相當之擔保金額，准被
    告供擔保後免為假執行。至原告敗訴部分，其假執行之聲請
    已失所依附，應併予駁回。
六、本件事證已臻明確，兩造其餘攻擊防禦方法及所提證據，經
    本院審酌後，核與判決結果不生影響，爰不逐一論述，併此
    敘明。
七、訴訟費用負擔之依據：民事訴訟法第79條。
中　　華　　民　　國　　110 　年　　12　　月　　17　　日
                  民事第四庭  審判長法  官　黃渙文
　　　　　　　　　
                                    法  官  林金灶
　　　　　　　　　　　　　　　　　　
                                    法  官  董庭誌
正本係照原本作成。
如對本判決上訴，須於判決送達後20日內向本院提出上訴狀（須
附繕本）。如委任律師提起上訴者，應一併繳納上訴審裁判費。
中　　華　　民　　國　　110 　年　　12　　月　　17　　日
                                    書記官  盧弈捷
附表（幣別：新臺幣，元以下均四捨五入）：
編號 每月租金 起日 迄日 期間 金額 1 4萬7,000元 109年9月1日 110年1月31日 5月 23萬5,000元 2 4萬7,000元 110年2月1日 110年2月22日 22日 3萬6,929元 合計     27萬1,929元